臺灣高雄地方法院民事判決　　　　　　 94年度簡上字第103號
上　訴　人　振谷有限公司
法定代理人　乙○○
訴訟代理人　許清連律師
　　　　　　李錦臺律師
被上訴人　　統揚實業股份有限公司
法定代理人　甲○○
訴訟代理人　邱南英律師
上列當事人間請求給付買賣價金事件，上訴人對於中華民國94年
4 月15日本院高雄簡易庭93年度雄簡字第5994號第一審簡易判決
提起上訴，經本院於民國94年8 月9 日言詞辯論終結，判決如下
：
    主      文
上訴駁回。
第二審訴訟費用由上訴人負擔。
    事實及理由
一、本件被上訴人起訴主張上訴人於民國92年10月7 日向伊訂購
    總價計（含稅）新台幣（下同）130,851 元之桌板等辦公傢
    俱乙批，並交付訴外人童致祥所簽發之93年3 月5 日期、票
    號0000000 號、付款人彰化銀行苓雅分行之同額支票乙紙以
    為給付，伊並即於同年10月9 日依其指示將之送至台北市南
    港區南港軟體園區進行組裝完畢，且開立以上訴人為買受人
    之統一發票予其收執無訛，詎伊於上開支票屆期為提示時竟
    遭退票而未獲付款，且上訴人並以其非買受人而拒絕給付買
    賣價金，為此爰依買賣價金給付請求權提起本訴，並聲明求
    為判決被告應給付130,851 元及自起訴狀繕本送達之翌日即
    93年7 月13日起至清償日止按年息5%計算之利息。
二、上訴人則以向被上訴人訂購系爭辦公傢俱者乃係承包伊管線
    工程之訴外人童致祥、丙○○兄弟而非由伊所為之，後訴外
    人丙○○於92年10月間因謂其週轉困難而欲出售傢俱乙批予
    伊，伊即付現完畢並由之取得統一發票以為報稅，今伊既非
    系爭買賣之買受人，且訴外人童致祥、丙○○亦非伊之員工
    ，被上訴人請求伊給付上開買賣價金自屬無據等語置辯，並
    聲明求為判決駁回原告之訴。
三、原審判決上訴人應如數給付被上訴人上開金額而為全部勝訴
    之判決，上訴人於本院上訴聲明則求為判決：(1)、原判決廢
    棄；(2)、被上訴人第一審之訴駁回。被上訴人對上訴人之上
    訴則於本院答辯聲明求為判決：駁回上訴人之上訴。
四、兩造不爭執之事項：
    (1)、訴外人丙○○於92年10月7 日以「振谷丙○○」之名義
        傳真予被上訴人而向之訂購總價計（含稅）130,851 元
        之系爭辦公傢俱乙批，並交付訴外人童致祥所簽發之上
        開同額支票乙紙以為給付，被上訴人並於同年月9 日依
        指示將之送至台北市南港區南港軟體園區進行組裝完畢
        ，且開立抬頭為上訴人之統一發票予買受人收執無訛，
        而被上訴人嗣於收到上開統一發票後亦已執之申報稅捐
        ，另上開支票於屆期提示時乃因存款不足及拒絕往來戶
        而告退票。
    (2)、上訴人於91年10月1 日乃以訴外人丙○○在其公司任職
        而為之申辦勞保，嗣則於93年8 月31日以轉出為由而辦
        理退保，而訴外人丙○○、童致祥於92年度並分別在上
        訴人處支薪103,000 元、95,000元且已申報所得扣減無
        訛。
五、本院就兩造必要之爭點所為之判斷：
    本件兩造之爭執點僅在訴外人丙○○所為之系爭訂購行為效
    力是否及於上訴人而應由之予以負責？茲就本院所為之判斷
    敘述如后：
    (一)、上訴人是否曾授權訴外人丙○○為系爭買賣行為？：
        本件被上訴人固以訴外人丙○○於為系爭買賣之期間乃
        任職於上訴人處，且其係以上訴人之名義而為訂購，訴
        外人丙○○所為自屬經授權之有權代理行為云云，惟查
        ，上訴人於92年10月28日、同年11月13日乃因買受OA辦
        公傢俱而分別給付訴外人丙○○85,000元、45,851元乙
        節，此有付款憑單2 件在卷可稽，並經證人丙○○到庭
        具結證述在卷，是上訴人於92年10月9 日被上訴人出貨
        後之同月28日及11月13日既以同系爭買賣金額之現款給
        付予訴外人丙○○，顯見其於訴外人丙○○以其名義向
        被上訴人買受系爭辦公傢俱乙事在斯時應無所悉，否則
        上訴人如已授權訴外人丙○○代其為之，訴外人丙○○
        衡情應無交付其兄弟即訴外人童致祥所開立之上開支票
        以為付款，且上訴人亦應會將應付之系爭貨款直接給付
        予被上訴人而無付款予訴外人丙○○之理，系爭買賣契
        約應係訴外人丙○○擅以上訴人之名義為之而未經其授
        權甚明，被上訴人主張訴外人丙○○係有權代理云云尚
        屬無據。
    (二)、上訴人應否就訴外人丙○○所為負表見代理之責？
        按「上訴人明知朱某等表示為其代理人，以其名義訂購
        系爭貨物，而未為反對之表示，致被上訴人信以為上訴
        人公司所購買，將檢收校對單及統一發票上買受人記載
        為上訴人，並將貨物送至上訴人工廠交付。按諸民法第
        一百六十九條規定，係爭貨物縱非上訴人所買，上訴人
        亦應負授權人之責任。至上訴人所稱系爭貨款已由朱某
        簽發支票支付，因支票未兌現，被上訴人始轉向上訴人
        請求乙節，查支票乃無因及流通證券，係爭貨物，縱曾
        以朱某之支票為付款方式，亦不能因此即謂系爭貨物為
        朱某所購買而與上訴人間無表見代理關係，遂使上訴人
        藉以解免其授權人之責任。茲朱某簽付之支票既不能兌
        現，則被上訴人本於買賣關係，訴請上訴人給付貨款及
        其法定遲延利息，即無不當。」、「民法第一百六十九
        條規定之表見代理，係為保護第三人而設，本人如有使
        第三人信以為其有以代理權授與他人之行為，而與該他
        人交易，即應使本人負授權人責任，而此項表見代理云
        者，原係指代理人雖無代理權，而有可使人信其有代理
        權之情形而言，與民法第一百零七條所定代理權之限制
        及撤回之情形無關。」，最高法院70年台上字第1041號
        、70年台上字第3515號分別著有判例可參。查訴外人丙
        ○○於92年10月間確即任職於上訴人處並為支薪，其於
        92年10月7 日並係以上訴人之名義而傳真訂購單向被上
        訴人訂購系爭貨物，且要求被上訴人須開立以上訴人為
        買受人之統一發票等情，此經證人丙○○到庭具結證述
        在卷，是訴外人丙○○於訂購系爭傢俱期間既確任職於
        上訴人處，且其復係逕以上訴人之名義而為訂購，而被
        上訴人復係依指示而將系爭貨品送往上訴人承包施作之
        地點而為組裝，上訴人就訴外人丙○○以其名義為系爭
        之買賣行為衡情應有所悉，加以上訴人所收受之前開統
        一發票係逕由被上訴人以其而非訴外人丙○○為買受人
        而為開立，且上訴人於此亦未見其反對而予拒絕退回，
        嗣更反將之持以申報營利事業所得稅，其就系爭買賣自
        應已知悉訴外人丙○○以其或其代理人名義而與他人之
        被上訴人為締約之法律行為且並不為反對之表示，否則
        豈有一方面否認其有向被上訴人購貨之事實，另一方面
        卻未將收受之統一發票予以退回，復同時將非出賣人所
        開發之統一發票執以記入進貨項目而以申報營利事業所
        得稅者。今上訴人就系爭買賣關係既有足使被上訴人信
        訴外人丙○○有代理權情形存在之表見事實，且被上訴
        人就此亦已為上訴人應負授權人責任之主張，則上訴人
        就系爭買賣關係自應因表見事實之存在而應對於被上訴
        人負其授權人之責任自明，所辯訴外人丙○○所為之締
        約行為與之無關而無庸負責云云尚無足取。
    綜上所述，上訴人雖未曾授權訴外人丙○○為系爭之買賣行
    為，惟上訴人就系爭買賣既有足使被上訴人信訴外人丙○○
    有代理權情形存在之表見事實，且被上訴人就此亦已為上訴
    人應負授權人責任之主張，上訴人就系爭買賣關係自應因表
    見事實之存在而應對於被上訴人負其授權人之責任，從而被
    上訴人依系爭買賣關係請求上訴人應給付買賣價金130,851
    元及其遲延利息，依法自屬有據，原審依法判令上訴人應如
    數給付並為假執行之宣告，其理由雖屬不當，而依其他理由
    認為正當，原判決自應予以維持，上訴意旨指摘原判決不當
    ，求予廢棄改判，自為無理由，應予駁回其上訴。
六、本件為判決基礎之法律關係已臻明確，兩造其餘之攻擊防禦
    方法核與判決結果不生影響，毋庸一一論列，併此敘明。
七、據上論結，本件上訴為無理由，合依民事訴訟法第四百三十
    六條之一第三項、第四百四十九條第二項、第七十八條，判
    決如主文。
中　　華　　民　　國　　94　　年　　8 　　月　　26　　日
                  民事第五庭審判長法　官  黃宏欽
                                  法　官  方錦源
                                  法　官  郭宜芳
正本係照原本作成。
本判決不得上訴。
中　　華　　民　　國　　94　　年　　8 　　月　　26　　日
                                  書記官　楊明月
